臺灣高等法院刑事判決
110年度交上訴字第84號
上  訴  人  臺灣新竹地方檢察署檢察官
被      告  胡亦凡


選任辯護人  李文傑律師
            李家豪律師
上列上訴人因過失致死案件，不服臺灣新竹地方法院109年度交
訴字第72號，中華民國110年3月29日第一審判決（起訴案號：臺
灣新竹地方檢察署109年度偵字第4063號），提起上訴，本院判
決如下：
    主  文
原判決撤銷。
胡亦凡犯汽車駕駛人，行經行人穿越道不依規定讓行人優先通行
，過失致人於死罪，處有期徒刑陸月，緩刑參年，緩刑期間付保
護管束，並應於緩刑期內向指定之政府機關、政府機構、行政法
人、社區或其他符合公益目的之機構或團體，提供壹佰小時之義
務勞務。
　　犯罪事實
一、胡亦凡於民國108年12月2日18時53分許，騎乘車牌號碼000-
    000號普通重型機車，沿新竹市東區高翠路由南往北方向行
    駛，迄行經新竹市○區○○路000號前，遇前方係設有行人穿越
    道之無號誌交岔路口，本應注意應減速慢行，讓行人先行通
    過，且依當時路況為天候晴、夜間有照明、柏油路面、乾燥
    無缺陷、無障礙物、視距良好，並無不能注意情事，竟仍疏
    未注意及此，貿然前行而穿越上揭路口，適有行人韓根在自
    上揭路段之北向車道旁起步後，由東往西方向、沿上揭路口
    之行人穿越道徒步行走，因而發生碰撞，致韓根在受有頭部
    外傷併顱內出血之傷害，經送醫急救，仍因中樞神經衰竭而
    死亡。胡亦凡肇事後，向前往韓根在就醫之醫院處理之員警
    坦承為肇事人，自首而接受裁判。
二、案經韓根在胞弟韓文煌告訴暨臺灣新竹地方檢察署（下稱新
    竹地檢署）檢察官相驗後偵查起訴。
    理  由
壹、證據能力部分
一、被告以外之人於審判外之言詞或書面陳述，除法律有規定者
    外，不得作為證據，刑事訴訟法第159條第1項定有明文。又
    被告以外之人於審判外之陳述，雖不符刑事訴訟法第159條
    之1至第159條之4之規定，而經當事人於審判程序同意作為
    證據，法院審酌該言詞陳述或書面陳述作成時之情況，認為
    適當者，亦得為證據；當事人、代理人或辯護人於法院調查
    證據時，知有同法第159條第1項不得為證據之情形，而未於
    言詞辯論終結前聲明異議者，視為有前項之同意，刑事訴訟
    法第159條之5亦有明文。查本件檢察官、被告胡亦凡（下稱
    被告）及其辯護人，就本院所認定犯罪事實而經調查採用之
    證據，均同意有證據能力（見本院卷第227頁至第230頁、第
    266頁至第269頁），本院復審酌各該證據作成時之情況，尚
    無違法及證明力明顯過低之瑕疵，認以之作為證據應屬適當
    ，揆諸上開規定，本件經調查之證據，均有證據能力。
二、至於本院所引之非供述證據部分，並無證據證明係公務員違
    法取得，亦無依法應排除其證據能力之情形，應有證據能力
    。
貳、實體部分
一、認定犯罪事實所憑證據及認定之理由
  ㈠上揭事實，業據被告於警詢時、偵查中、原審準備程序及審
    理時，本院準備程序中及審理時均坦認不諱（見新竹地檢署
    108年度相字第774號卷【下稱相字卷】第11頁至第12頁、第
    45頁至第47頁，原審卷第62至67頁、第190頁至第191頁、第
    195頁至第200頁，本院卷第102頁、第270頁至第271頁），
    核與證人韓文煌、彭文秈分別於警詢及偵查中之證述之情節
    大致相符（見相字卷第13頁至15頁、第45頁至第47頁）。
　㈡而被告於前揭時、地，騎乘普通重型機車與行人韓根在發生
    碰撞，因而肇事等情，並有新竹市○○○○○○○道路○○○○○○○○○○○
    ○○○號查詢機車車籍資料、證號查詢機車駕駛人資料、新竹
    市消防局救護紀錄表、新竹市警察局報案案件明細表、新竹
    市警察局交通警察隊第三組道路交通事故肇事人自首情形紀
    錄表、道路交通事故調查表㈠㈡、道路交通事故談話紀錄表、
    舉發違反道路交通管理事件通知單、案發現場及車損照片、
    路口監視器光碟及其畫面翻拍照片、交通部公路總局新竹區
    監理所109年2月24日竹監鑑字第1090043704號函暨交通部公
    路總局新竹區監理所竹苗區車輛行車事故鑑定會鑑定意見書
    、交通部公路總局109年12月9日路覆字第1090140472號函暨
    交通部公路總局車輛行車事故鑑定覆議會覆議意見書（見相
    字卷第8頁至第10頁、第22頁至第23頁、第27頁至第43頁反
    面、第70頁至72頁、原審卷第133頁至第138頁）。
　㈢又被害人韓根在因本案事故受有頭部外傷併顱內出血、中樞
    神經衰竭等傷害，經送醫後仍於108年12月9日12時39分許不
    治死亡等情，亦有中國醫藥大學新竹附設醫院診斷證明書、
    新竹地檢署勘驗筆錄、相驗屍體證明書、相驗照片、法醫檢
    驗報告書、新竹地檢署檢察官相驗結果報告書在卷可憑（見
    相字卷第26頁、第44頁、第48頁、第50頁至第60頁、第77頁
    正反面），足認被告前開任意性之自白與事實相符，應堪採
    信。
  ㈣按道路交通安全規則所稱之汽車，除前開規則同一條文或相
    關條文就機車另有規定外，指在道路上不依軌道或電力架線
    而以原動機行駛之車輛（包括機車）；次按，行車速度，依
    速限標誌或標線之規定，無速限標誌或標線者，行經無號誌
    之交岔路口，應減速慢行，作隨時停車之準備；汽車行近行
    人穿越道，遇有行人穿越時，無論有無交通指揮人員指揮或
    號誌指示，均應暫停讓行人先行通過，道路交通安全規則第
    2條第1項第1款、第93條第1項第2款、第103條第2項分別定
    有明文。被告於案發時領有合格普通重型機車駕照，對於前
    揭行車規則，應知之甚詳，且騎乘機車在市區道路上依法即
    負有上開注意義務，而依事發當時天候晴、夜間有照明、柏
    油路面乾燥、無缺陷、無障礙物，視距良好等情以觀，客觀
    上並無不能注意之情事，然被告竟疏未注意，致與被害人發
    生碰撞，進而發生本案車禍事故，被告之駕駛行為對於本案
    車禍之發生容有過失。又本案經送交通部公路總局新竹區監
    理所竹苗區車輛行車事故鑑定會鑑定及交通部公路總局車輛
    行車事故鑑定覆議會覆議結果，同認被告駕駛普通重型機車
    ，行經設有行人穿越道之無號誌交岔路口，未減速慢行，又
    未讓行人先行通過，為肇事原因等情，有交通部公路總局新
    竹區監理所109年2月24日竹監鑑字第1090043704號函暨鑑定
    意見書、交通部公路總局109年12月9日路覆字第1090140472
    號函暨覆議意見書附卷可參（見相字卷第70頁至第72頁、原
    審卷第133頁至第138頁），益證被告就本案交通事故之發生
    確有過失，且其過失與被害人之死亡具有相當因果關係。
　㈤綜上，本案事證明確，被告犯行堪以認定，應依法論科。
二、論罪科刑：
  ㈠刑法總則之加重，係概括性之規定，所有罪名均一體適用；
    刑法分則之加重，則係就犯罪類型變更之個別犯罪行為予以
    加重，成為另一獨立之罪名。道路交通管理處罰條例第86條
    第1項關於汽車駕駛人，無駕駛執照駕車、酒醉駕車、吸食
    毒品或迷幻藥駕車、行駛人行道或行經行人穿越道不依規定
    讓行人優先通行，因而致人受傷或死亡，依法應負刑事責任
    者，加重其刑至二分之一之規定，係就刑法第276條之過失
    致人於死罪、刑法第284條之過失傷害（致重傷）罪之基本
    犯罪類型，對於加害人為汽車駕駛人，於從事駕駛汽車之特
    定行為時，或於行駛人行道、行經行人穿越道之特定地點，
    不依規定讓行人優先通行，因而致人受傷或死亡之特殊行為
    要件予以加重處罰，已就上述各罪犯罪類型變更之個別犯罪
    行為予以加重，而成另一獨立之罪名，屬刑法分則加重之性
    質（最高法院99年度台非字第198號判決意旨參照）。故核
    被告所為，係犯道路交通管理處罰條例第86條第1項、刑法
    第276條之汽車駕駛人行經行人穿越道不依規定讓行人優先
    通行而犯過失致人於死罪，並依道路交通管理處罰條例第86
    條第1項規定，加重其刑。
  ㈡按刑法第62條所謂自首，祇以犯人在犯罪未發覺之前，向該
    管公務員申告犯罪事實，而受裁判為已足，並不以使用「自
    首」字樣或言明「自首」並「願受裁判」為必要（最高法院
    63年台上字第1101號判例意旨參照）。被告肇事後，處理員
    警前往傷者就醫之醫院處理時，被告在場並當場承認為肇事
    人等情，有新竹市警察局交通警察隊第三組道路交通事故肇
    事人自首情形紀錄表在卷可稽（見相字卷第29頁），揆諸前
    揭說明，被告符合自首之要件，爰依刑法第62條前段之規定
    ，減輕其刑，並先加後減之。
三、撤銷改判之理由
  ㈠原審審理後認被告犯行事證明確，予以依法論科，固非無見
    。然依道路交通管理處罰條例第86條第1項關於汽車駕駛人
    無駕駛執照駕車，因而致人受傷或死亡予以加重之規定，係
    刑法分則加重之性質，而刑法第276條過失致人於死罪法定
    刑為5年以下有期徒刑，倘依道路交通管理處罰條例第86條
    第1項規定加重後，縱受6個月以下有期徒刑之宣告，仍與刑
    法第41條第1項規定得易科罰金之條件不符，自不得諭知易
    科罰金，原審竟仍諭知易科罰金折算標準，顯有未洽。檢察
    官據以提起上訴，即非無由。至檢察官另依告訴人請求上訴
    指摘：原審量刑過輕云云。惟按，量刑之輕重係實體法上賦
    予法院得為自由裁量之事項，倘其已斟酌刑法第57條各款所
    列情狀，而未逾越法定刑度，或濫用其權限，即不得任意指
    摘為違法。原審判決就如何量定被告宣告刑之理由，業已審
    酌刑法第57條各款情形，予以綜合考量後，在法定刑內科處
    其刑，並說明論罪科刑之各項法律依據，尚難遽指為違法，
    檢察官此部分依告訴人所請指摘原審量刑過輕，請求從重量
    刑，尚難憑採。惟原判決既有上開可議之處，即屬無可維持
    ，應由本院撤銷改判。
　㈡爰審酌被告駕駛動力交通工具參與道路交通，本應注意遵守
    交通規則，提高警覺，詎被告竟疏未注意前開相關安全規定
    ，於行經設有行人穿越道之無號誌交叉路口，減速慢行，讓
    行人先行通過，致生本案事故，不僅侵害被害人之生命法益
    ，更造成被害人家屬無可彌補之傷痛，亦嚴重影響道路交通
    往來之公共安全；考量被告係本案交通事故之原因，過失程
    度非微，其與被害人家屬因和解金額歧異甚大，致未能達成
    和解，然慮及被害人家屬業已另領取強制險201萬2,259元(
    見原審卷第200頁)所受損害已稍有填補，並兼衡被告之素行
    、其因過失致偶罹刑典，惡性非重，犯後自始均坦承犯行，
    顯見悔意，暨被告自述其高中畢業之智識程度、案發時從事
    外送員職務，已婚、與妻子同住，現小孩甫出生，與妻子2
    人之月收入約新臺幣（下同）4萬元之家庭、經濟狀況（見
    原審卷第198至199頁、本院卷第55頁至第60頁、第233頁、
    第271頁）及被害人家屬之意見(見原審卷第200頁)等一切情
    狀，量處如主文第2項所示之刑。
　㈢末查，被告5年以內未曾因故意犯罪而受有期徒刑以上刑之宣
    告，有本院被告前案紀錄表在卷可佐（見本院卷第25頁），
    而被害人家屬業已另領取強制險201萬2,259元(見原審卷第2
    00頁)，所受損害已稍有填補，雖就和解部分，被告與被害
    人家屬因和解金額歧異甚大，終致未能達成和解，然參以被
    告辯護人所陳被告本有另投保任意險，本件無法與被害人家
    屬和解，實係因任意險請領資格及被告能力有限所致等情（
    見本院卷第271頁），本院審諸被告本件係因過失偶罹刑典
    ，其犯後自始均坦承犯行，顯見悔意，經此偵審教訓後，信
    無再犯之虞，至被告除前開強制險部分外，究應賠償被害人
    家屬多少數額，核屬另行請求民事損害賠償之問題，而能否
    達成和解，本即囿於被告之經濟條件及能力，且如讓被告入
    監執行短期自由刑，不僅未必能達教化之效，且恐不利其回
    歸社會，對其家庭經濟生活衝擊過巨，亦不利於其日後對被
    害人家屬之損害賠償，因認對被告宣告之刑，仍以暫不執行
    為適當，依刑法第74條第1項第2款之規定，予以宣告緩刑3
    年，以啟自新。復為深植被告守法觀念，記取本案教訓，另
    依刑法第74條第2項第5款規定，併宣告其應於緩刑期間內，
    向指定之政府機關、政府機構、行政法人、社區或其他符合
    公益目的之機構、團體，提供100小時之義務勞務，及依刑
    法第93條第1項第2款規定，諭知於緩刑期間付保護管束。
據上論斷，應依刑事訴訟法第364條、第369條第1項前段、第299
條第1項前段，道路交通管理處罰條例第86條第1項，刑法第276
條、第62條前段、第74條第1項第2款、第2項第5款、第93條第1
項第2款，刑法施行法第1條之1第1項，判決如主文。
本案經檢察官陳子維提起公訴，檢察官陳玉華到庭執行職務。
中　　華　　民　　國　　110 　年　　11　　月　　30　　日
                  刑事第三庭  審判長法　官  張惠立 
                                    法　官  廖怡貞
　　　　　　　　　　　　　　　      法  官  鄭昱仁
以上正本證明與原本無異。
如不服本判決，應於收受送達後20日內向本院提出上訴書狀，其
未敘述上訴之理由者並得於提起上訴後20日內向本院補提理由書
（均須按他造當事人之人數附繕本）「切勿逕送上級法院」。
                                    書記官  劉靜慧
中　　華　　民　　國　　110 　年　　11　　月　　30　　日
附錄：本案論罪科刑法條全文　　　　　　　　　　　　　
道路交通管理處罰條例第86條（刑責之加重及減輕）
汽車駕駛人，無駕駛執照駕車、酒醉駕車、吸食毒品或迷幻藥駕
車、行駛人行道或行經行人穿越道不依規定讓行人優先通行，因
而致人受傷或死亡，依法應負刑事責任者，加重其刑至二分之一
。
汽車駕駛人，在快車道依規定駕車行駛，因行人或慢車不依規定
，擅自進入快車道，而致人受傷或死亡，依法應負刑事責任者，
減輕其刑。
中華民國刑法第276條
因過失致人於死者，處5年以下有期徒刑、拘役或50萬元以下罰
金。